臺灣花蓮地方法院民事小額判決  
111年度花小字第397號
原      告  明台產物保險股份有限公司

法定代理人  松延洋介
訴訟代理人  張家銘  
被      告  陳亦賢  
上列當事人間請求侵權行為損害賠償事件，本院於民國111年8月
24日言詞辯論終結，判決如下：
    主      文
被告應給付原告新臺幣貳萬玖仟零捌拾柒元，及自民國111年4月
30日起至清償日止，按年息百分之五計算之利息。
原告其餘之訴駁回。
訴訟費用新臺幣壹仟元由被告負擔新臺幣玖佰參拾陸元，餘由原
告負擔。
本判決第一項得假執行。　　
　　事實及理由
壹、程序方面：
一、按當事人喪失訴訟能力或法定代理人死亡或其代理權消滅者
　　，訴訟程序在有法定代理人或取得訴訟能力之本人承受其訴
    訟以前當然停止。第168條至第172條及前條所定之承受訴訟
    人，於得為承受時，應即為承受之聲明。民事訴訟法第170
    條、第175條第1項分別定有明文。查原告法定代理人原為長
    瀨耕一，嗣於訴訟繫屬後變更為松延洋介，且變更後之法定
    代理人於民國111年8月24日提出書狀聲明承受訴訟乙情，有
    民事聲請狀及公司變更登記表等件附卷可稽（見本院卷第16
    1至163頁）。是原告法定代理人既已變更為松延洋介，並由
    其聲明承受訴訟，自應准許。
二、被告經合法通知，未於言詞辯論期日到場，且無民事訴訟法
    第386條所列各款情形，爰依原告聲請，准由其一造辯論而
    為判決。
貳、實體方面：　　　　
一、原告主張：被告於109年9月9日上午7時10分許，騎乘車牌號
    碼為000-000號普通重型機車（下稱系爭機車），行經花蓮
    縣○○鄉○○路0段000號前處時，因騎乘機車使用手持行動電話
    、未注意車前狀況等過失，致擦撞當時行駛於對向車道、由
    原告承保且為訴外人鄧琇介所有並由訴外人周君彥所駕駛之
    車牌號碼為000-0000號自用小客車（下稱系爭汽車），致系
    爭汽車受損，原告已依保險契約約定給付該車維修費用新臺
    幣（下同）31,087元（含鈑金拆裝工資8,581元、烤漆工資2
    0,284元、零件費用2,222元）。爰依民法第184條第1項前段
    、第191條之2前段、保險法第53條第1項規定，代位請求被
    告賠償維修費用31,087元等語，並聲明：被告應給付原告31
    ,087元，及自起訴狀繕本送達被告翌日起至清償日止，按年
    息5%計算之利息。
二、被告經合法通知，未於言詞辯論期日到場，亦未提出書狀為
    聲明或陳述。
三、本院之判斷：
　㈠按汽車行駛時，駕駛人應注意車前狀況及兩車並行之間隔，
    並隨時採取必要之安全措施，不得在道路上蛇行，或以其他
    危險方式駕車。汽車除行駛於單行道或指定行駛於左側車道
    外，在未劃分向線或分向限制線之道路，應靠右行駛。但遇
    有特殊情況必須行駛左側道路時，除應減速慢行外，並注意
    前方來車及行人。道路交通安全規則第94條第3項、第95條
    第1項定有明文。經查，本院當庭勘驗現場監視器光碟畫面
    ，勘驗結果為：「檔名：Z0000000000000_0000000000-0000
    0000000000000-0畫面為花蓮縣吉安鄉明義五街監視器畫面
    。(1)時間00：00：05：被告駕駛之系爭機車出現於畫面左
    下方，由北往南行駛於明義五街上。(2)時間00：00：07：
    系爭機車持續由北往南行駛於明義五街上，車身並逐漸往明
    義五街道路中間偏移。周君彥駕駛之系爭汽車出現於畫面上
    方，由南往北行駛於明義五街上。(3)時間00：00：08：系
    爭機車車身持續往系爭汽車左側車身偏移，接近系爭汽車車
    身時，系爭汽車車頭往畫面左邊偏移，隨後系爭機車左側車
    身與系爭汽車左側車身發生擦撞，(4) 時間00：00：09：系
    爭機車消失於畫面上方，系爭汽車剎車停止行駛。」等情（
    見本院卷第157至158頁）。由上開勘驗結果，並參酌卷附之
    花蓮縣警察局吉安分局111年8月1日吉警交字第1110017937
    號函附道路交通事故肇事人自首情形紀錄表、當事人酒精測
    定紀錄表、道路交通事故調查報告表㈠、㈡、道路交通事故現
    場圖、調查筆錄、道路交通事故當事人登記聯單、車輛車籍
    資料、舉發違反道路交通管理事件通知單等影本資料（見本
    院卷第127至146頁），及原告提出之車禍現場照片（見本院
    卷第25至59頁）等，可知本件車禍之發生，為於上開時間被
    告無照騎乘系爭機車沿花蓮縣吉安鄉明義五街北往南方向直
    行，周君彥亦駕駛系爭汽車沿明義五街南往北方向直行，明
    義五街為無劃設分向限制線之道路，於建國路2段403號旁前
    被告嗣騎車往對向偏去而與系爭汽車發生擦撞等情。依上開
    規定，騎乘機車應靠右行駛，並隨時注意車前狀況，被告於
    車禍當時顯然未為之，並因而造成本件車禍發生，又周君彥
    之上開駕駛行為經核並無過失可言，是本件車禍全由被告過
    失所致，即可認定。
　㈡次按因故意或過失，不法侵害他人之權利者，負損害賠償責
    任。汽車、機車或其他非依軌道行駛之動力車輛，在使用中
    加損害於他人者，駕駛人應賠償因此所生之損害。被保險人
    因保險人應負保險責任之損失發生，而對於第三人有損失賠
    償請求權者，保險人得於給付賠償金額後，代位行使被保險
    人對於第三人之請求權；但其所請求之數額，以不逾賠償金
    額為限，民法第184條第1項前段、第191條之2前段、保險法
    第53條第1項分別定有明文。查原告主張因本件車禍造成其
    所承保之系爭汽車受有損害，並已由原告依保險契約理賠支
    付修車費用31,087元（含鈑金拆裝工資8,581元、烤漆工資2
    0,284元、零件費用2,222元）等節，業據其提出汽車險賠款
    收據暨同意書、行車執照、駕駛執照、估價單、維修單、統
    一發票、維修照片等影本為證（見本院卷第17頁、第61至77
    頁），應可信為真。又被告於本件車禍有上開過失，已如上
    述，故原告依上開規定，代位請求被告負侵權行為損害賠償
    責任，應屬有據。
　㈢復按物被毀損時，被害人除得依民法第196條請求賠償外，並
    不排除民法第213條至第215條之適用。依民法第196條請求
    賠償物被毀損所減少之價額，得以修復費用為估定之標準，
    但以必要者為限（例如：修理材料以新品換舊品，應予折舊
    ）。被害人如能證明其物因毀損所減少之價額，超過必要之
    修復費用時，就其差額，仍得請求賠償（最高法院77年5月1
    7日第9次民事庭會議決議參照）。故車輛有關零件部分之修
    復，既以新零件更換被損害之舊零件，則於計算損害賠償額
    時，自應將零件折舊部分予以扣除。又依行政院所發佈之固
    定資產耐用年數表及固定資產折舊率表，非運輸業用自用小
    客車之耐用年數為5年，依定率遞減法每年折舊率為369/100
    0，其最後1年之折舊額，加計歷年折舊累積額，其總和不得
    超過該資產成本原額之10分之9，而車輛使用期間若已逾5年
    者，折舊後之殘值以成本10分之1為合度。查原告主張系爭
    汽車因本件車禍毀損，該車修車費用為31,087元（含鈑金拆
    裝工資8,581元、烤漆工資20,284元、零件費用2,222元）等
    ，已如上述，又依原告提出之該車行車執照影本（見本院卷
    第17頁）顯示該車為102年6月出廠，車輛維修費用係含零件
    費2,222元，則系爭汽車自出廠日即102年6月起至發生本件
    車禍日即109年9月9日止，已使用7年又4個月，參酌上開說
    明，該車扣除折舊後之零件費為222元（計算式：2,222×1/1
    0＝222，小數點後位四捨五入），再加上鈑金拆裝工資8,581
    元、烤漆工資20,284元，系爭汽車之必要修復費用金額應為
    29,087元。
四、綜上所述，原告依上開規定，請求被告給付其29,087元，及
    自起訴狀繕本送達被告翌日即111年4月30日（見本院卷第85
    頁）起至清償日止，按年息5%計算之利息等，為有理由，應
    予准許，逾此範圍之請求，則無理由，應予駁回。
五、本件係就民事訴訟法第436條之8第1項適用小額程序所為被
    告部分敗訴之判決，依同法第436條之20規定，就原告勝訴
    部分應依職權宣告假執行。
六、訴訟費用負擔之依據：民事訴訟法第79條、第436條之19第1
    項。
中　　華　　民　　國　　111 　年　　9 　　月　　2 　　日
                  花蓮簡易庭    法  官  鍾志雄
以上正本係照原本作成。
如不服本判決，應於送達後20日內，向本院提出上訴狀，並繳納 上訴審裁判費 (上訴狀須表明上訴理由並須按他造當事人之人數 附繕本)，如委任律師提起上訴者，應一併繳納上訴審裁判費。 對於小額程序之第一審判決之上訴，非以其違背法令之理由，不 得為之。且上訴狀內應記載表明（一）原判決所違背之法令及其 具體內容。（二）依訴訟資料可認為原判決有違背法令之具體事 實者。  　　　　　　　　　　　　　
中　　華　　民　　國　　111 　年　　9 　　月　　2 　　日
                                書記官  胡釋云